【裁判字號】    94,易,2227
【裁判日期】    950411
【裁判案由】    竊盜
【裁判全文】
臺灣臺北地方法院刑事判決              94年度易字第2227號
公  訴  人  臺灣臺北地方法院檢察署檢察官
被      告  乙○○
選任辯護人  呂其昌律師
上列被告因竊盜等案件，經檢察官聲請簡易判決處刑（94年度偵
字第13256號、第14286號），經本院改依通常程序審理，本院判
決如下：
    主  文
乙○○無罪。
    理  由
一、公訴意旨略以：被告乙○○與告訴人甲○○係姊弟，雙方分
    別居住於臺北市○○區○○路397巷7弄42號1樓及40號1樓。
    被告於民國94年2月11日凌晨0時35分許，在臺北市○○區○
    ○路397巷7弄40號地下1樓車庫，先持置放在該處之鋁梯，
    將照往雙方車輛為告訴人所有之監視器鏡頭轉向，使監視器
    向右照向告訴人之車位，嗣將該鋁梯置於監視器鏡頭前，復
    持該鋁梯用力揮撞該監視器，致該監視器支架毀損，僅能往
    下拍攝地面，而致令不堪用。另被告前已使用告訴人所有在
    上址地下1樓之水源多年，然因近年來雙方因家產問題感情
    不睦，告訴人遂於94年3月21日以存證信函通知被告不同意
    其再使用該水源，惟被告於同年3月22日收受該存證信函後
    ，意圖為自己不法之所有，復於同年3月26日使傭人自該處
    竊取水源洗車，經調閱監視器後，告訴人始悉上情，因認被
    告涉有刑法第354條之毀損罪嫌、第320條第1項之竊盜罪嫌
    等語。
二、公訴人認被告乙○○涉有上揭犯行，無非係以告訴人甲○○
    之指訴，並有拍攝毀損現場光碟片、監視器及其支架照片、
    拍攝毀損現場光碟勘驗筆錄、拍攝竊水現場光碟片、竊水現
    場光碟翻拍照片、水費單在卷，為其論據。
三、按犯罪事實應依證據認定之，無證據不得認定犯罪事實。又
    不能證明被告犯罪者，應諭知無罪之判決，刑事訴訟法第
    154條第2項、第301條第1項分別定有明文。另事實之認定，
    應憑證據，如未能發現相當證據，或證據不足以證明，自不
    能以推測或擬制之方法，為裁判基礎（最高法院40年臺上字
    第86號判例意旨參照）；又認定犯罪事實，所憑之證據，雖
    不以直接證據為限，間接證據亦包括在內，然無論直接或間
    接證據，其為訴訟上之證明，須於通常一般之人均不致於有
    所懷疑，而得確信其為真實之程度者，始得據之為有罪之認
    定，倘其證明尚未達到此一程度，而有合理性懷疑之存在時
    ，即無從為有罪之認定（最高法院76年臺上字第4986號判例
    意旨參照）；再告訴人之告訴，係以使被告受刑事訴追為目
    的，是其陳述是否與事實相符，仍應調查其他證據以資審認
    （最高法院52年臺上字第1300號判例意旨參照）。
四、訊據被告乙○○堅決否認涉有上揭犯行，辯稱：當時把鋁梯
    扶正，但沒有印象撞到監視器，其亦無撞監視器之故意，明
    水路379巷7弄40號地下室1樓是公共水源為住戶所共用，於
    建設公司交屋時即已存在，其使用該處水源已12年，不知水
    費由何人支付，亦未單獨支付過地下室水費，其並非事先收
    受存證信函仍指使女傭用水，平時由女傭持「得連行興業有
    限公司」章簽收掛號信，系爭存證信函亦係女傭簽收，其並
    非時常查看收受信件，迄女傭告知水龍頭被拆除後經檢視信
    件才看到該存證信函，其亦未指使女傭於告訴人指訴之時間
    洗車，該女傭之工作係自行看見車輛髒污就主動清洗等語。
    經查：
（一）被告被訴毀損監視器支架部分：
  １、按刑法第354條之毀損罪，以使所毀損之物失其全部或一
      部之效用為構成要件，所謂「毀棄」即毀壞滅棄，使物之
      本體全部喪失其效用者；稱「損壞」即損傷破壞，致使物
      之本體喪失其效用者；稱「致令不堪用」係指除毀棄損壞
      物之本體外，以其他不損及原物形式之方法，使物之一部
      或全部喪失其效用者而言（最高法院47年臺非字第34號判
      例意旨參照），是倘物之本體或者物之主要效用並未因行
      為人之行為有所喪失，而僅係造成他人之物使用上之一時
      不便者，其行為或許仍有民事上之侵權行為責任，然並不
      該當刑事上之毀損罪，而有令負刑事責任之必要。
  ２、公訴人雖舉拍攝毀損現場之光碟片、監視器及其支架照片
      、告訴人之指訴，認被告涉有毀損監視器支架之犯行，然
      該光碟內容於偵查中及本院於審理時勘驗為：「00時35
      分3秒一女子出現在畫面中左前方的鐵門，隨即往監視器
      這方向走來，之後監視器因拍攝的角度無法照到該女子，
      00時35分30秒監視器便被人用鋁梯撞擊，監視器經撞擊後
      ，鏡頭便朝向地面拍攝。」（見94年度偵字第13256號卷
      第38頁）、「0時33分17秒有兩名男子走進門口探視未離
      開門口，0時35分31秒有人持鋁梯將監視器搖晃撞擊，鏡
      頭從此向下照攝。」（本院95年1月16日勘驗筆錄）綜觀
      上述2次之勘驗內容，均無法自監視器拍攝畫面得知何人
      持鋁梯撞擊監視器，雖被告坦承當時其扶正鋁梯可能撞倒
      監視器，然光碟內容及告訴人事後之指訴均無法證明其係
      故意所為，且僅憑偵查卷附之2紙監視器支架照片，亦無
      法證明該監視器支架已遭毀棄損壞致一部或全部喪失其效
      用，告訴人並於警詢中、告訴代理人於本院審理時陳稱該
      監視器托架及監視器已丟棄而無法提出證據（見94年度偵
      字第13256號卷第25頁、本院95年3月7日準備程序筆錄）
      ，揆諸上述判例意旨，公訴人所舉告訴人之片面指訴、毀
      損現場光碟及監視器支架照片，均難認已證明被告有以鋁
      梯毀損監視器支架之積極證據。
（二）被告被訴竊取自來水部分：
  １、告訴人雖指訴臺北市○○區○○路397巷7弄40號地下1樓
      車庫之水源屬其所有乙節，惟被告辯稱該水源係屬公共水
      源，經公訴人聲請，本院向臺北自來水事業處函查，該處
      函覆：「明水路397巷7弄40號地下一樓之水源並無申請裝
      設水表，應屬用戶自行屋內接管用水，非本處所轄範圍，
      故無法知悉其水費由何戶、何人支付。」有臺北自來水事
      業處95年1月25日北市水資字第09530159200號函附卷可參
      （見本院卷第32頁），並無法知悉該水源誰屬，且告訴人
      自始不否認已默許被告使用該處水源12年餘，公訴人所舉
      水費收據，亦僅表示臺北市○○路397巷7弄40號1樓於94
      年2、3月及4、5月所繳交之水費各為新台幣（下同）855
      元及606元，然被告於上述期間亦繳交水費，有其提出之
      94年4、6月之水費收據及93年8月至94年11月水費繳納證
      明單附卷可稽（見本院卷第52、53頁），依卷內之資料尚
      難證明該水源為告訴人所有，告訴人片面指訴該處水源為
      其所有，已有可議，則被告主觀上是否明知該水源非屬其
      所有，意圖為自己不法所有，而有竊盜故意，並無法證明
      。
  ２、公訴人雖認被告於告訴人於94年3月21日寄發存證信函告
      知被告不得再使用該水源，被告於94年3月22日收受該存
      證信函後又指使女傭使用地下室水源，並有告訴人提出拍
      攝竊水現場光碟片為佐，惟查：
 （1）被告否認該存證信函係由其親自簽收，辯稱平時由女傭持
      「得連行興業有限公司」之公司章簽收掛號信，本案之存
      證信函亦由女傭所簽收，其事先不知有該存證信函，於女
      傭告知水龍頭被拆除後經檢視信件始得知該存證信函等語
      ，依該存證信函掛號郵件收件回執係蓋由得連行興業有限
      公司之統一發票專用章所簽收，有該回執在卷可稽（見94
      年度偵字第14 286號卷第16頁），則該收件回執既難證明
      係被告親自收受，則被告究竟何時知悉該存證信函內容，
      已難證明，公訴人所指被告於收受存證信函後，仍指使女
      傭竊水，尚乏積極證明。
 （2）公訴人證據清單雖載有拍攝竊水現場之光碟片，惟該光碟
      片並未雖隨卷移送本院，經本院諭知告訴人提出，告訴人
      迄未提出，且告訴人於警詢中陳稱該光碟片僅能保存3天
      故無法提出（見94年度偵字第14286號卷第13頁），然其
      卻可提出上述指訴毀損監視器支架時之拍攝現場光碟片，
      則告訴人果真因光碟僅能保存3天而未能提出，即有可疑
      ，且告訴人對於竊水之時點曾有「無法確認時間」、「94
      年3月23日」、「94年3月24日」等3種不同說法（見本院9
      5年3月7日準備程序筆錄、94年度偵字第14286號卷第13頁
      ），亦難僅憑自光碟畫面翻拍照片上顯現時間即認定該畫
      面發生之時點。
 （3）雖告訴人指述被告竊水，惟查，使用水源之人為被告之女
      傭，而被告究係何時得知存證信函之內容已難查知，業如
      前述，該翻拍畫面上之洗車之時點亦有未明，依卷內之資
      料並無證據可證明被告明知該水源非其所有，於94年3月2
      2日收受該存證信函後，仍指使該名女傭引水洗車，自無
      法遽認被告為公訴人所指之間接正犯。
  ３、公訴人所指被告明知該水非其所能使用而有竊盜之故意已
      無法證明，業如前述，則告訴人所聲請調查拆除水龍頭之
      水電工，以明水源之所屬，本院並無依職權調查之必要，
      附此敘明。
五、綜上所述，公訴人之舉證尚未達於通常一般之人均不致有所
    懷疑而得確信其為真實之程度，而有合理性懷疑之存在，本
    院無從形成被告有毀損、竊盜犯行之確信，此外，依卷內資
    料復查無其他積極證據足資認定被告涉有上揭罪嫌，本件不
    能證明被告犯罪，依上開判例意旨，自應為被告無罪之諭知
據上論斷，應依刑事訴訟法第452條、第301條第1項前段判決如
主文。
本案經檢察官丙○○到庭執行職務
中    華    民    國    95    年     4    月    11    日
                刑事第二庭審判長法  官  吳孟良
                                法  官  蘇嘉豐
                                法  官  沈君玲
以上正本證明與原本無異。
如不服本判決，應於判決送達後10日內向本院提出上訴狀（應抄
附繕本）。告訴人或被害人如對於本判決不服者，應具備理由請
求檢察官上訴，其上訴期間之計算係以檢察官收受判決正本之日
期為準。
                                書記官  袁以明
中    華    民    國    95    年     4    月    11    日


司法院資訊處製作；財團法人民間司法改革基金會備份。
